臺灣新竹地方法院民事簡易判決  
109年度竹簡字第477號
原      告  徐兆生  
訴訟代理人  陳由銓律師
被      告  和潤企業股份有限公司

法定代理人  田天明  
訴訟代理人  楊明鈞  
上列當事人間確認本票債權不存在事件，本院於民國110年4月20
日辯論終結，判決如下：
    主      文
確認被告持有臺灣臺北地方法院九十二年度票字第二七三八五號
民事裁定所載如附表所示本票之本金新臺幣貳拾萬元，及自民國
九十一年三月六日起至清償日止，按年息百分之二十計算之利息
債權，對原告不存在。
訴訟費用由被告負擔。
    事實及理由
一、原告起訴主張：被告持有以原告與訴外人楊吉清為共同發票
    人之如附表所示之本票（下稱系爭本票），經臺灣臺北地方
    法院以92年度票字第27385號民事裁定（下稱系爭裁定）准
    予強制執行在案，被告以本院民國92年10月28日所核發之新
    院昭92執禹字第11380號債權憑證（原執行名義為系爭裁定
    ），聲請查封原告工資，並由本院於109年8月14日核發新院
    109司執孟字第28375號執行命令在案。惟原告並未在系爭本
    票上簽章，與訴外人楊吉清素不相識，且未向訴外人中國信
    託商業銀行借款，或為訴外人楊吉清借款之保證人，依法自
    不負給付系爭本票票款之責任，先位之訴請求確認系爭本票
    債權不存在。如認系爭本票上簽章為原告所有，惟系爭本票
    債權自被告於97年聲請本院強制執行未果後，即未再於5年
    內續行聲請強制執行，而遲至107年10月11日再行聲請執行
    ，其請求權顯已罹於時效，而不得再請求原告償付，備位之
    訴請求確認系爭本票之票款請求權不存在等語。並於本院聲
    明：（一）先位之訴：確認被告持有臺灣臺北地方法院92年
    度票字第27385號民事裁定所載如附表所示本票之本金新臺
    幣（下同）20萬元，及自91年3月6日起至清償日止，按年息
    百分之20計算之利息債權，對原告不存在。（二）備位聲明
    ：確認被告對原告就前揭本票之本金及利息債權請求權均不
    存在。
二、被告則以：被告已撤回本院109年司執字第28375號強制執行
    ，本件訴訟已無訴之利益等語。並聲明：原告之訴駁回。
三、按確認法律關係之訴，非原告有即受確認判決之法律上利益
    者，不得提起之，民事訴訟法第247條第1項前段定有明文。
    所謂有即受確認判決之法律上利益，係指法律關係存否不明
    確，原告在法律上之地位有不安之狀態存在或有受侵害之危
    險，而此種不安之狀態或危險，能以確認判決除去者而言。
    被告持系爭本票向臺灣臺北地方法院聲請裁定，經臺灣臺北
    地方法院以系爭裁定准予強制執行在案，有系爭裁定影本在
    卷可參，就原告而言，該本票債務在未經確定判決確認其不
    存在以前，仍有隨時受強制執行之危險，此等危險必須以確
    認判決方得除去，是原告提起本件確認之訴，即有受確認判
    決之法律上利益，合先敘明。
四、原告主張被告前持有以原告與訴外人楊吉清共同簽發系爭本
    票，向臺灣臺北地方法院聲請本票准予強制執行裁定，經該
    院以系爭裁定准予強制執行在案，被告以本院92年10月28日
    所核發之新院昭92執禹字第11380號債權憑證，聲請查封原
    告工資，並由本院於109年8月14日核發新院109司執孟字第2
    8375號執行命令之事實，業經本院調閱109年度司執字第283
    75號強制執行卷宗核閱屬實。而原告否認系爭本票上原告簽
    名為其所簽，自應由被告就系爭本票上原告簽名真正負證明
    之責。經查：
　　本院將系爭本票及其他原告簽名之歷年文件3份送往憲兵指
    揮部刑事鑑識中心進行筆跡鑑定，經鑑定單位特徵比對後，
    認送鑑資料不足，故無法進行後續比對等情，有憲兵指揮部
    刑事鑑識中心110年3月9日憲直刑鑑字第1100017701號函及
    其附件1份在卷可憑（見本院卷第105至109頁），是本件經
    送鑑定之結果，已無從證明系爭本票上之簽名為真正。再本
    院以肉眼觀察系爭本票上發票人欄位「徐兆生」之簽名，與
    本件民事委任狀委任人欄位及原告當庭書寫之簽名筆跡相互
    對照，前者與後二者簽名筆劃之撇捺習慣、運筆角度、整體
    字型、書寫結構亦有些微不同，尚難認係出自同一人之手。
    此外，被告既無法就系爭本票之簽章係原告所為有利之事實
    舉證證明，亦未能進一步提出其他訴訟資料以供本院審酌。
    據此，原告主張系爭本票並非伊所簽發等情，應屬可採，原
    告既無簽名之發票行為，自無庸負擔任何票據債務。原告主
    張被告持有系爭本票，對原告之票據債權不存在，應屬有據
    。
五、末按，訴之客觀預備合併，有先、後位不同之聲明，當事人
    就此數項請求定有順序，預慮先順序之請求無理由時，即要
    求就後順序之請求加以裁判，法院審理應受此先後位順序之
    拘束。於先位之訴有理由時，備位之訴即無庸裁判。必先位
    之訴為無理由時，法院始得就備位之訴為裁判。本院既認原
    告先位之訴（請求確認被告持有原告簽發系爭本票，對於原
    告之本票債權不存在）為有理由，依上說明，備位之訴（請
    求確認系爭本票對於原告之票款請求權不存在）無庸再為審
    判，併予敘明。
六、綜上所述，原告主張如系爭本票非原告簽發，原告請求確認
    被告持有如附表所示本票之本票債權對原告不存在，為有理
    由，應予准許。爰判決如主文第1項所示。
據上論結，本件原告之訴為有理由，依民事訴訟法第436條第2項
、第78條，判決如主文。
中　　華　　民　　國　　110 　年　　5 　　月　　4 　　日
                  新竹簡易庭    法  官  邱玉汝
以上正本係照原本作成。
如對本判決上訴，須於判決送達後20日內向本院提出上訴（須按
他造當事人之人數附繕本）；如委任律師提起上訴者，應一併繳
納上訴審裁判費。
中　　華　　民　　國　　110 　年　　5 　　月　　4 　　日
                                書記官  陳筱筑  
附表：
編號 發票日（民國） 到期日（民國） 票面金額（新臺幣） 利息起算日  （民國） 發票人 01 90年12月4日 未載 20萬元 91年3月6日 楊吉清、徐兆生